【裁判字號】    89,上更(一),56
【裁判日期】    890929
【裁判案由】    違反山坡地保育利用條例
【裁判全文】
臺灣高等法院花蓮分院刑事判決            八十九年度上更(一)字第五六號
    上訴人即被告  甲○○
    選 任辯護 人  邱聰安
右列上訴人因違反山坡地保育利用條例案件，不服臺灣臺東地方法院八十八年度訴字
第二五七號八十八年十一月十日第一審判決，（起訴案號：臺灣台東地方法院檢察署
八十八年度偵字第一三七四號），提起上訴，經判決後，由最高法院發回更審，本院
判決如左：
    主  文
原判決撤銷。
甲○○在公有山坡地內，擅自墾殖，累犯，處有期徒刑壹年。
本案卷內（即台東縣警察局大武分局武刑警字第一０五六二號卷第八頁）照片所示之
挖土機及推土機各壹部沒收。
    事  實
甲○○於民國（下同）七十九年間因違反森林法等案件，經最高法院判處有期徒刑一
年六月確定，於八十三年四月二十七日執行完畢，仍不知悔改，又於八十七年九月間
某日起，藉任福澤農林產業股份有限公司（以下簡稱福澤公司）之臺東地區之現場負
責人機會，竟未經財政部國有財產局之許可，自同年九月二十三日起，僱請具有犯意
聯絡之楊萬福（另案經原審判處有期徒刑七月，緩刑二年確定在案），擅自在台東縣
金峰鄉○○段七十四號國有山坡地內，由楊萬福以自備之推土機及甲○○以福澤公司
名義管有俗稱「怪手」挖土機各乙部，開挖整地，面積達零點三公頃，準備做苗圃之
用地，以致毀損原有水土保持之處理與維護，而危及國土安全。嗣於同年月二十九日
十二時許，經由臺東縣金峰鄉公所人員會同警方當場查獲，並將挖土機及推土機各一
部拍照存證。
經臺東縣警察局大武分局報請臺灣臺東地方法院檢察署檢察官偵查起訴。
    理  由
一訊之上訴人即被告甲○○對於在前揭時地未經國有財產局之許可，僱請楊萬福違法
  擅自開挖整地達０．三公頃，準備做苗圃之用等情，已據其於警訊及原審偵審時本
  院調查時供認不諱( 見警卷第二頁、偵卷第十一頁反面 )。被告擅自整地面積確達
  ０．三公頃，並有共同會勘紀錄及實測圖各一份在卷可按。復有現場照片三幀在卷
  可稽。又楊萬福部分，亦經原審依共同違反在公有山坡地內，不得擅自墾植之規定
  ，判處罰刑確定在案有本案卷證可憑。至本案與已判決被告有罪之本院八十八年度
  上訴字第一九七號（同一案件原審八十八年度訴字第七六號）因後案犯罪時間與本
  案犯罪時間相隔約二年半，且犯罪動機亦有不同（該案係整地蓋建木屋出售，本案
  係整地欲做苗圃），顯非基於概括犯意為之，應屬犯意各別之數罪行為，非屬裁判
  上一罪關係，附此敘明。
二被告雖辯稱福澤公司有承租該地一節，經查前揭山坡地並無放租於福澤公司，經檢
  察官及本院向台東縣政府函查結果確無放租予福澤農場無訛，有台東縣政府八十九
  年六月二十九日（八九）府農土字第０五六二三四號及八十八年三月十日（八八）
  府農土字第０二一九六四號函各一件在卷可稽（見本院卷第三十六頁、第三十七頁
  ，調閱之原審法院檢察署八十七年度偵字第二七七五號卷第三十八頁），被告始終
  亦未能提出租約以資證明，足見被告所辯福澤公司有承租該地一節，不足採信。
三查前揭山坡地，於六十八年十一月二十一日經行政院以台六十八經字第一一七０一
  號函核定，由臺灣省政府於六十九年二月六日（六九）府農山字第一二０一六六號
  函公告為山坡地保育利用範圍，有台東縣政府八十九年九月十四日（八九）府農土
  字第０九七八二九號函在卷可憑。被告竟擅自墾殖，核被告所為，係違反山坡地保
  育利用條例第十條之規定，觸犯同條例第三十四條第一項在公有山坡地擅自墾殖罪
  。其與楊萬福具有犯意聯絡及行為分擔，為共同正犯。又其於七十九年間因違反森
  林法等案件，經最高法院判處有期徒刑一年六月確定，於八十三年四月二十七日執
  行完畢，有臺灣高等法院被告全國前案紀錄表在卷可按，茲於刑之執行完畢後，五
  年內再犯有期徒刑以上之本罪，核屬累犯，應依刑法第四十七條規定，加重其刑。
  原審據以論科，固非無見，惟查福澤公司亦未承租系案土地，業經臺東縣政府函復
  甚詳，有各該函附卷可稽（是本院卷第三十六頁），原審認定有承租，自與事實不
  符，自有可議。被告上訴意旨否認犯罪，雖無可取，惟原判決既有如上所述之不當
  ，自應撤銷改判。爰審酌被告犯罪動機、手段及破壞山坡地之保育、利用程度等一
  切情狀，量處被告有期徒刑一年，另本案卷內（詳臺東縣警察局大武分局武刑警字
  第一０五六二號刑案偵查卷）照片所示之俗稱「怪手」（挖土機）及推土機各乙部
  ，為被告違反山坡地保育利用條例第十條規定所使用之機具，雖未扣案，惟亦不能
  證明已滅失，仍應依同條例第三十四條第五項之規定，併予宣告沒收。
據上論斷，應依刑事訴訟法第三百六十九條第一項前段、第三百六十四條、第三百九
十九條第一項前段，山坡地保育利用條例第三十四條第一項、第五項，刑法第十一條
前段、第二十八條、第四十七條，判決如主文。
本案經檢察官翟光軍到庭執行職務。
中    華    民    國         八十九     年     九      月    二十九     日
                                  審判長法官  吳  鴻  章
                                        法官  黃  永  祥
            法官  莊  謙  崇
右正本證明與原本無異。
如不服本判決，應於判決送達後十日內向本院提出上訴狀。其未敘述理由者，並應於
提出上訴狀後十日內向本院補提理由狀(均須附繕本)。
                                      書記官  劉  夢  蕾
中      華      民      國    八十九    年     十      月      二       日


司法院資訊處製作；財團法人民間司法改革基金會備份。
